【裁判字號】    90,訴,1973
【裁判日期】    901228
【裁判案由】    免職
【裁判全文】
臺北高等行政法院判決                              九十年度訴字第一九七三號
                              .
    原      告  甲○○
    被      告  內政部警政署
    代  表  人  王進旺署長）.
    訴訟代理人  丙○○
                乙○○
                丁○○
右當事人間因免職事件，原告不服公務人員保障暨培訓委員會中華民國十二月十九日
八九公審決字第０一二九號再復審決定，提起行政訴訟，本院判決如左：
    主  文
原告之訴駁回。
訴訟費用由原告負擔。
    事  實
一、事實概要：
    原告於民國（下同）八十九年度中（八十九年一月至同年五月二十二日止）平時
    考核獎懲累計記功一次、嘉獎一次、申誡二次、記過一次、記一大過二次，相互
    抵銷後累積達二大過一申誡（已達二大過以上，懲處令經送達原告收執有案），
    經被告所屬保安警察第一總隊（以下稱保一總隊）依警察人員管理條例第三十一
    條第一項第十一款規定陳報被告予以免職，案經被告於八十九年五月二十二日以
    （八九）警署人甲字第六一六號令核定免職。原告不服，循序提起復審、再復審
    ，均遭駁回，遂向本院提起本件行政訴訟。
二、兩造聲明：
    (一)原告聲明：原處分、復審決定及再復審決定均撤銷。
    (二)被告聲明：駁回原告之訴。
三、兩造之爭點：原告是否有警察人員管理條例第三十一條第一項第十一款「同一考
    績年度中，其平時考核獎懲互相抵銷後累積已達二大過」之情事，而應予免職？
    (一)原告主張之理由：
      1.八十九年一月五日及同年三月六日分別核定之申誡二次及大過一次處分，其
        事由均為八十八年十二月二十八日該日，原告因勤務壓力過重，心情煩躁外
        出飲酒不慎過量，於友人聳恿下迷糊前往萬華旅社召女陪宿。對於上開同一
        事件，處分機關竟將之強行割裂，先於八十九年一月五日以「八十八年十二
        月二十八日凌晨一時許不假外出酗酒達二小時，嚴重違反規定」處申誡二次
        ，再於同年三月六日以「八十八年十二月二十八日行為不檢影響警譽，情節
        重大」記大過一次。對此初次違反紀律行為，處分機關未考量原告並未飾詞
        否認，反勇於認錯，處分顯然過重。且對同一事件重複論處，顯違一事不再
        理原則。
      2.至於保一總隊八十九年五月一日始行核定大過一次及記過一次之處分，其認
        定事實所憑之證據，顯有瑕疵，更遑論依「警察機關辦理獎懲案件規定事項
        」，開宗明義宣示之基本原則「即獎即懲，注重時效」，同規定事項八、第
        三十五點復規定辦理獎懲案件期限，一般案件應於得予獎懲之原因發生後三
        個月內辦理，逾期不予辦理。本次事實發生在八十八年六月二十日及二十五
        日，距處分時已逾三個月，右揭處分當然違背法令。
      3.原告於八十八年六月二十日及二十五日之所以前往「藍玫瑰PUB」，係因胡
        仲達強邀原告至該店洽談投資事宜，原告事先並不知該處為不當場所，由該
        店之外觀及內部陳設亦無從查知為有女陪侍之場所，且該店是否為不當場所
        尚有爭議，況原告並未在該店消費，何來行為不檢，影響警譽？至於賭博一
        事，更屬子虛烏有，查蔡宗敏與胡仲達因邀原告入股不成，心生不滿而共謀
        串証誣指原告之可能性極高，乃保一總隊未加詳查即單憑蔡某等之片面指述
        ，即謂原告在該店內參與賭博，焉能令人干服？
      4.退萬步言，倘原告任職保一總隊第四大隊期間，自八十九年一月起至八十九
        年五月二十二日止，合計記大過二次、記過一次、申誡二次之處分，並無不
        當或違法。惟原告平時考核除記功一次、嘉獎一次外，應尚有八十八年度下
        半年防處聚眾活動，著有績效之獎勵遲未發布，嗣於八十九年十一月十一日
        始以內政部警政署保安警察第一總隊第四大隊四大人字第八九一四六七００
        號令發布全體共計三百二十名隊員記功一次。原告雖因八十九年五月二十二
        日遭受免職致不具公務員身份而未在名單之列，惟獎懲事由發生之時，原告
        既屬有功隊員之一，自不得因行政作業遲緩有違即獎即懲之原則，而將其不
        利之效果歸究原告，謂原告無法獲得應有之獎勵。上開發布記功一次之獎懲
        令，既屬原告應獲得之獎勵，因此於功過相抵後，即無八十九年度考績平時
        考核獎懲互相抵銷後累積達二大過以上之情事，被告猶為免職處分，自非適
        法。
      5.原告於八十八年度間之表現有目共賭，只因八十八年十二月二十八日犯錯，
        即於八十九年一月四日調至保一總隊石牌營區第四大隊第五中隊任職。在此
        情形下，長官不但不予原告將功折罪之機會，反落井下石，八十九年一月至
        五月間，原告不曾有任何違法犯紀或勤務缺失記錄，但第四大隊卻在無任何
        法規及相關條文可依據下，刻意管制原告出勤機會，意欲扼殺原告記功嘉獎
        之機會，每遇勤務出勤，原告定為留守隊部值班之人員。在此期間，原告深
        自悔悟，競競業業，克守本分不敢越矩，時時努力爭取功獎以彌補所犯錯誤
        之懲處。原告於八十八年下半年度中之處理聚眾活動之功獎迄八十九年十一
        月十一日敘獎案始下來，倘該案若能依規定於三個月內如期核發，原告即不
        致遭免職之處分，故上級長官對原告之功獎核發似有刁難及刻意不發布之嫌
        ，並因而間接造成原告免職之結果，其欲剝奪原告受憲法保障服公職之權利
        ，彰彰甚明，亦讓原告感到不平與不公。
    (二)被告主張之理由：
      1.依「本署保安警察第一、四、五總隊協助各警察機關維護治安工作執行要點
        」七、人事作業方式（四）、獎懲、１規定：「由該當地警察機關評核後，
        函送原建制總隊發布」，是該總隊協助於臺北市政府警察局執勤之獎勵，均
        應俟當地警察機關評核後，始再據以辦理獎勵。有關原告八十八年度下半年
        防處聚眾活動之獎勵乙節，經該局評核後，原告未列為敘獎人員。
      2.查林員八十八年十二月二十八日於返中隊集中機動待命保持訓練期日，應在
        隊休息，卻於凌晨一時許，與隊員詹炯楷、蔡宏智等三人相偕不假外出消夜
        喝酒，隨後逛至北市○○○○○街時，進入幸福旅社分別闢室召妓姦淫，經
        當地轄區○○街派出所員警當場查獲，案經該總隊陳報本署懲處，被告於八
        十九年二月二十三日以（八九）警署督字第一六六一七號函核復該總隊略以
        ：「林等三員行為不檢，影響警譽，情節重大，各核予記壹大過；另不假外
        出，各核予申誡貳次」；並由該總隊依權責逕予發布懲處令，核其不假外出
        與召妓遭警查獲，行為不檢，並無因果牽連關係，故分別處罰，認事用法，
        並無疑義。
      3.次查林員於協助臺北市政府警察局期間，於八十八年六月二十、二十五日非
        因公涉足有女陪侍之「藍玫瑰PUB」不妥當場所洽談投資事宜，並有其親筆
        簽名帳單（經臺北市政府警察局逕送刑事警察局鑑定結果，簽帳單上甲○○
        簽名筆跡與平日簽名筆跡相符），足可證明其涉足不妥當場所，至八十八年
        七月間勤餘在該PUB參與賭博乙節，有股東胡仲連、蔡宗敏等二人指證，胡
        某並因催討債務未果而向該局檢舉，經該局查證屬實，其涉賭情節足資認定
        ，案經該局分別於八十八年十一月十五日、八十八年二月二日第十四、廿五
        次考績委員會審議（會中並請林員到場說明），及八十九年三月三十一日第
        五次考績委員會審議決議，分別擬議記一大過及記過一次陳報被告核處，被
        告於八十九年四月廿六日以（八九）警署人字第六一五七八號書函該總隊略
        以：「同意台北市政府警察局意見，檢附相關科影本乙份，請依規定程序辦
        理。」該總隊即依前開獎懲作業程序及授權規定，於八十九年五月一日以保
        人字第八九二０五三四四號令核布記一大過及該總隊第四大隊於八十九年五
        月一日以四大人字第八九一四二八五二號令核布記過一次在案；本案台北市
        政府警察局為期查證詳實，秉持勿枉勿縱精神，針對檢舉人及當事人正、反
        面及有利與不利證詞查證，洵無違誤。
      4.至林員自協勤台北市政府警察局調回保一總隊，被調整至營區機動中隊後，
        遇出勤機會，均擔任隊部留守值班人員乙節。按公務員服務法第二條規定：
        「長官對其監督範圍以內，所發命令，屬官有服從之義務。但屬官對於長官
        所發布命令，如有意見，得隨時陳述。」次查林員八十八年下半年協勤臺北
        市政府警察局期間，曾有二次涉足不妥當場所與賭博案件，因涉案導致情緒
        極為不穩，不宜繼續協勤在外，本於權責調整至營區機動中隊，為顧及員警
        出勤本身安全避免滋生事故及兼顧駐地安全等考量，權宜將林員於機動警力
        出勤時配合留隊員警納入值班勤務編排，洵無不當。
      5.綜上，原告前開各項獎勵及違紀行為之懲處，均依首揭規定辦理，並無所陳
        述逾期不予辦理等情，被告依警察人員管理條例第三十一條第一項第十一款
        規定核予免職，認事用法，並無不當，建請駁回並維持原處分。
    理  由
一、原告於民國（下同）八十九年度中（八十九年一月至同年五月二十二日止）平時
    考核獎懲累計記功一次、嘉獎一次、申誡二次、記過一次、記大過二次，相互抵
    銷後累積達二大過、一申誡（已達二大過以上，懲處令經送達原告收執有案），
    經被告所屬保安警察第一總隊（以下稱保一總隊）依警察人員管理條例第三十一
    條第一項第十一款「警察人員有左列各款情形之一者，主管機關應予免職：：：
    同一考績年度中，其平時考核獎懲互相抵銷後累積已達二大過者」規定，陳報被
    告予以免職，案經被告於八十九年五月二十二日以（八九）警署人甲字第六一六
    號令核定免職，原告不服，循序提起復審、再復審，均遭駁回等情，有被告所屬
    保一總隊八十九年五月十日保人字第八九三○五四三○號獎懲建議函、被告上開
    免職令、復審及再復審決定書等在卷可稽，堪認屬實。
二、原告雖訴稱：其於八十八年六月二十日、二十五日、七月間三次違規行為，被告
    竟遲至八十九年五月一日始核定各記大過一次及記過一次之處分，顯已違反「警
    察機關辦理獎懲案件規定事項」第三十五點：「一般案件應於得予獎懲之原因發
    生後三個月內辦理，逾期不予辦理」之規定，被告之懲處令顯已逾辦理獎懲案件
    之法定期限等語。按「內政部警政署保安警察第一、四、五總隊協助各警察機關
    維護治安工作執行要點」七、人事作業方式（四）、獎懲１、規定：「由該當地
    警察機關評核後，函送原建制總隊發布」。查原告於八十八年一月至十二月經所
    屬保一總隊指派協助台北市政府警察局之勤務，為兩造所不爭執，是依上開規定
    ，被告所屬保一總隊就原告協助臺北市政府警察局執勤之獎懲，自應俟台北市政
    府警察局評核後，始得據以辦理。查關於原告八十八年六月二十日、二十五日之
    涉足不當場所行為，業經台北市政府警察局分別於八十八年十一月十五日、八十
    八年二月二日第十四、廿五次考績委員會審議（會中並請林員到場說明），關於
    同年七月間之賭博行為亦經該局於八十九年三月三十一日第五次考績委員會審議
    決議，分別擬議記一大過及記過一次陳報被告核處，被告於八十九年四月廿六日
    以（八九）警署人字第六一五七八號書函保一總隊略以：「同意台北市政府警察
    局意見，檢附相關科影本乙份，請依規定程序辦理。」該總隊即依前開獎懲作業
    程序及授權規定，於八十九年五月一日以保人字第八九二０五三四四號令核布記
    一大過及該總隊第四大隊於八十九年五月一日以四大人字第八九一四二八五二號
    令核布記過一次在案，並無延誤，至於「警察機關辦理獎懲案件規定事項」第三
    十五點第一款前段雖規定：「一般案件應於得予獎懲之原因發生後三個月內辦理
    ，逾期不予辦理。」惟同條後段亦規定：「但隱匿致超過時效之懲罰性案件，或
    有其他正當理由者，不在此限。」是上開三個月之獎懲期限若有正當理由，並非
    不得加以伸縮或延長，原告指稱被告之上開懲處令顯已逾辦理獎懲案件之期限云
    云，尚屬無據。
三、查原告八十八年六月二十日、二十五日涉足不當場所，被懲處記大過一次，業經
    台北市政府警察局將原告親筆簽名帳單送請刑事警察局鑑定結果與原告平日筆跡
    相符，同年七月間在該場所賭博，被懲處記過一次，亦經在場証人胡仲達、蔡宗
    敏指証無訛，復經台北市警察局查証屬實，並非原告所稱單憑証人之片面指述，
    即據以懲處。次查原告於八十八年十二月二十八日不假外出並召妓姦淫之行為，
    係兩個分別違反不同規定之行為，其中召妓姦淫部分，經被告以「行為不檢，影
    響警譽，情節重大」為由，核處記一大過，另不假外出部分，經被告核處申誡二
    次，兩者既出於不同之懲處事由，自無原告所指對同一事實為先後不同之懲處情
    事，是原告主張被告之懲處一事二罰，顯非適法云云，要無可採。
四、原告另主張其平時考核除記功一次、嘉獎一次外，應尚有八十八年度下半年防處
    聚眾活動，著有績效之獎勵遲未發布，嗣於八十九年十一月十一日始發布全體共
    計三百二十名隊員各記功一次，惟因原告已於八十九年五月二十二日遭受免職，
    致未在獎勵名單之列，原告之記功一次如能即時發布，則功過相抵後，即不致遭
    免職處分云云，惟查關於原告八十八年下半年度防處聚眾活動之所以不能敘獎，
    並非由於原告被免職之原因，而係由於原告「在隊期間，平日個人生活散漫，屢
    次勤務時精神散漫表現欠佳，經幹部屢勸不悛，仍然我行我素，無法配合中隊勤
    務運作，經各級幹部評核不予敘獎」，有原告之直屬隊長所書之報告一紙在卷可
    稽，是原告主張其防處聚眾活動，應記功一次，被告卻遲未發布，致原告未能功
    過相抵而遭免職云云，尚有誤會，核無足採。又被告於原告違紀後將其調至保一
    總隊第四大隊第五中隊任職，乃依法所為之調動，原告自有服從之義務，原告主
    張係被告意欲扼殺原告記功嘉獎之機會云云，亦屬無據。
五、按「警察人員有左列各款情形之一者，主管機關應予以免職：同一考績年度中，
    其平時考核獎懲互相抵銷後累積已達二大過者。」警察人員管理條例第三十一條
    第一項第十一款定有明文。如上所述，被告對於原告前開各項有功行為之獎勵及
    違紀行為之懲處，均依規定辦理，且原告同一考績年度平時考核功過相抵累積已
    達二大過以上，被告依警察人員管理條例第三十一條第一項第十一款規定核予免
    職，認事用法，並無不當，復審及再復審決定遞予維持，亦無不合，原告訴請撤
    銷，為無理由，應予駁回。
六、據上論結，本件原告之訴為無理由，爰依行政訴訟法第九十八條第三項前段，判
    決如主文。
中    華    民    國      九十      年    十二        月    二十八      日
                            臺 北 高 等 行 政 法 院  第四庭
                                           審 判 長  法  官  張瓊文
                                                     法  官  曹瑞卿
                                                     法  官  劉介中
右為正本係照原本作成。
如不服本判決，應於送達後二十日內，向本院提出上訴狀並表明上訴理由，如於本判
決宣示後送達前提起上訴者，應於判決送達後二十日內補提上訴理由書（須按他造人
數附繕本）。
中    華    民    國      九十      年    十二        月    三十一      日
                                                     書記官  陳圓圓


司法院資訊處製作；財團法人民間司法改革基金會備份。
